臺灣高等法院刑事判決
109年度上訴字第2718號
上  訴  人  
即  被  告  高萬昌




選任辯護人  吳允翔律師(扶助律師)          
上列上訴人因違反毒品危害防制條例案件，不服臺灣臺北地方法
院109年度訴字第401號，中華民國109年7月7日第一審判決（起
訴案號：臺灣臺北地方檢察署109年度偵字第10806號），提起上
訴，本院判決如下：
    主  文
原判決關於沒收部分撤銷。
扣案如附表編號一至二所示之物均沒收；未扣案之犯罪所得新臺
幣貳萬元沒收，如全部或一部不能沒收或不宜沒收時，追徵其價
額。
其餘上訴駁回。
    事  實
一、高萬昌明知2-氟-去氯愷他命、4-甲基甲基卡西酮、3,4-亞
    甲基雙氧苯基乙基胺丁酮（於民國109年2月3日新增列管）
    係毒品危害防制條例所列之第三級毒品，依法不得販賣，竟
    意圖營利，基於販賣第三級毒品之犯意，以其持有如附表編
    號一所示之行動電話內安裝通訊軟體WeChat（即微信，下稱
    微信）並以暱稱「♥暗中觀察♥老闆如何」、ID：Z000000000
    0a作為聯絡販毒毒品工具，而分別為下列行為：
　㈠於108年12月中旬某日，與微信暱稱「Benny」之任致平聯繫
    ，雙方約定以總價新臺幣（下同）1萬元購買2-氟-去氯愷他
    命1包（5公克）及含有4-甲基甲基卡西酮成分之毒品咖啡包
    5包（AAPE包裝），並於108年12月中旬某日晚間11時許，在
    新北市○○區○○路00號「統一超商天闊門市」前，販售上揭毒
    品予任致平施用，任致平並當場交付現金1萬元予高萬昌。
  ㈡於109年2月17日某時，與微信暱稱「Benny」之任致平聯繫，
    雙方約定以總價1萬元販賣2-氟-去氯愷他命1包（5公克）及
    含有4-甲基甲基卡西酮、3,4-亞甲基雙氧苯基乙基胺丁酮成
    分之毒品咖啡包5包（AAPE包裝），並於109年2月17日晚間1
    1時16分至57分許間，在新北市○○區○○路00號22樓之1任致平
    住處，販售上揭毒品予任致平施用，任致平並當場交付現金
    1萬元予高萬昌。嗣經警於109年2月21日持搜索票在任致平
    上開住處執行搜索，並扣得任致平持有毒品咖啡包(AAPE包
    裝)8包、第三級毒品愷他命1包及研磨盤等物後，員警循線
    於109年4月14日上午11時5分許，持搜索票前往高萬昌位在
    新北市○○區○○路0段000號4樓之居所進行搜索，當場扣得如
    附表所示之物，而查悉上情。
二、案經新北市政府警察局新店分局報告臺灣臺北地方檢察署檢
    察官偵查後起訴。
    理  由
壹、證據能力
一、按被告以外之人於偵查中向檢察官所為之陳述，除顯有不可
    信之情況者外，得為證據，刑事訴訟法第159條之1第2項定
    有明文。查證人任致平以證人身分證述，在偵查中向檢察官
    所為之陳述，經具結擔保其信憑性，並無顯不可信之情況，
    且於本院審理時，已基於證人地位、經合法具結、並在賦予
    被告及其選任辯護人對質詰問機會之情形下為證述，且無顯
    不可信之情事，證人任致平於偵查中向檢察官所為之證述，
    自應有證據能力。
二、被告以外之人於審判外之陳述，雖不符刑事訴訟法第159條
    之1、159條之2、159條之3、159條之4等規定，而經當事人
    於審判程序同意作為證據，法院審酌該言詞陳述或書面陳述
    作成時之情況，認為適當者，亦得為證據。當事人、代理人
    或辯護人於法院調查證據時，知有第159條第1項不得為證據
    之情形，而未於言詞辯論終結前聲明異議者，視為有前項之
    同意，刑事訴訟法第159條之5定有明文。本案當事人及辯護
    人就下述其餘供述證據方法之證據能力，於言詞辯論終結前
    均未於言詞辯論終結前聲明異議，而經本院審酌各該證據方
    法之作成時，並無其他不法之情狀，均適宜為本案之證據，
    依刑事訴訟法第159條之5之規定，有證據能力。
三、至於其餘資以認定本案犯罪事實之非供述證據，亦查無違反
    法定程序取得之情形，依刑事訴訟法第158條之4反面規定，
    應具證據能力。　　
貳、實體方面
一、訊據被告高萬昌固然坦承於前揭事實欄一、㈠、㈡所示時、地
    分別交付前揭毒品予證人任致平，並向證人任致平各收取1
    萬元之事實，惟矢口否認有何販賣第三級毒品之犯行，辯稱
    ：伊沒有賺取差價云云。其選任辯護人為其辯稱：被告受到
    證人任致平委託，代其購買毒品，並無主觀營利意圖，也無
    賺價差之意，僅成立幫助施用毒品罪云云。惟查：
　㈠被告於前揭事實欄一、㈠、㈡所示時、地，以上揭方式與證人
    任致平聯繫，並於前揭事實欄一、㈠、㈡所示與證人任致平碰
    面，並交付前揭毒品予證人任致平，並向證人任致平各收取
    1萬元之事實，業據被告於偵查、原審及本院審理時均自承
    不諱，核與證人任致平於偵查及本院審理時之證述大致相符
    （見109年度偵字第10806號偵查卷第245至247頁、本院卷第
    162至164頁），並有新北市政府警察局新店分局搜索扣押筆
    錄、扣押物品目錄表、搜索現場、扣案物品及毒品鑑驗照片
    、證人任致平所提供微信內與毒品上游聯繫之暱稱資料、新
    北市○○區○○路00號統一超商天闊門市前路口109年2月17日晚
    間11時1分許至11時58分許之監視錄影畫面擷圖照片、證人
    任致平住處電梯內109年2月17日晚間11時11分許至晚間11時
    58分許之監視錄影畫面擷圖照片、被告所持用廠牌OPPO手機
    與證人任致平間之微信聯繫與對話內容及臺北榮民總醫院10
    9年4月20日北榮毒鑑字第C0000000號毒品鑑定書等件在卷可
    稽（見前揭偵查卷第53至65、69至75、77、79至85、87至90
    頁、109年度毒偵字第728號偵查卷第56頁），此部分事實，
    應堪認定。
　㈡按販賣毒品係違法行為，非可公然為之，而毒品本無一定之
    公定價格，是其各次買賣之價格，當亦各有差異，而或隨供
    需雙方之資力、關係之深淺、需求之數量、貨源之充裕與否
    、販賣者對於資金之需求程度，以及政府查緝之態度，進而
    為各種不同之風險評估，而為機動性之調整，是其價格標準
    ，自非一成不變，且販賣者從各種「價差」或「量差」或「
    純度」謀取利潤方式，亦有差異，然其所圖利益之非法販賣
    行為目的，則屬相同，並無二致。因之，販賣利得，除經被
    告坦承，或其價量至臻明確，確實難以究其原委。然按一般
    民眾普遍認知之毒品非法交易，向為政府查禁森嚴且重罰不
    寬貸，衡諸常情，倘非有利可圖，絕無甘冒重罰風險之理。
    從而，舉凡其有償交易，除足反證其確另基於某種非圖利本
    意之關係外，尚難因無法查悉其買進、賣出之差價，而諉無
    營利之意思，或阻卻販賣犯行之追訴。又販賣毒品者，其主
    觀上有營利之意圖，客觀上有販賣之行為即足構成，至於實
    際上是否已經獲利則非所問。即於有償交付他人之初，係基
    於營利之意思，並著手實施，而因故無法高於購入之原價出
    售，最後不得不以原價或低於原價交付他人時，仍屬販賣行
    為。查：
　⒈被告本身即有施用毒品、販賣毒品之犯罪前科，此有本院被
    告前案紀錄表可稽，其對於毒品取得非易，毒品交易為檢警
    機關嚴予取締之犯罪，法律並就此設有重典處罰，當知之甚
    明，而被告販賣第三級毒品，若非有利可圖，豈有數次聯絡
    、犯險進行交易之意願。
　⒉而證人任致平固於警詢中證稱：被告曾表示不會賺伊錢等語
    （見前揭偵查卷第239頁）或於本院審理時證稱：被告交毒
    品時應該是沒有獲利的等語（見本院卷第163頁），然其亦
    於偵查中證稱：伊不知道被告向何人購買毒品，也不知道購
    買的價格等語（見前揭偵查卷第246頁），顯見證人任致平
    並不知被告實際取得毒品之價格，自無從認定被告係按同一
    價格委買轉讓，確未牟利。再者，證人任致平亦無從與被告
    之毒品提供者有聯繫之管道，自無從認被告有立於買方立場
    ，為證人任致平代為聯繫購買毒品之行為，該毒品交易之行
    為，僅屬被告自己一人之單獨販賣行為。
　⒊又被告於警詢時供稱：警方扣案之毒品咖啡包（AAPE包裝）
    至少超過2個月前購買，係以1萬2,500元購買50包，108年12
    月中伊交付予證人任致平之愷他命1克約1,200元、毒品咖啡
    包1包約350元；109年2月17日交付予證人任致平之愷他命1
    克約1,200元、毒品咖啡包1包約350元等語(見前揭偵查卷第
    26頁背面)；於109年4月15日偵查中供稱：扣案之毒品咖啡
    包（AAPE包裝）是伊在2、3個月以12,500元價格向販毒者購
    買毒品咖啡包（AAPE包裝）50包等語（見前揭偵查卷第144
    頁背面），則被告於109年1、2月間購入之毒品咖啡包（AAP
    E包裝）1包之價格約250元。被告復於原審羈押訊問時供稱
    ：毒品咖啡包價格沒有變動，只有愷他命價格有波動等語（
    見原審卷第36頁）。倘依被告所述，毒品咖啡包（AAPE包裝
    ）之價格並無變動，何以在109年1、2月購入1包毒品咖啡包
    （AAPE包裝）之價格為250元左右，卻以350元之價格販售予
    證人任致平，足見被告確有從中獲取利益之事實。
　⒋綜上，被告主觀上有營利之意圖，自甚明確。被告及辯護人
    辯稱並無賺取價差，應僅為幫助施用毒品云云，自非可採。
　㈢綜上所述，本案事證明確，被告之犯行均堪認定，均應依法
    論科。
二、論罪科刑
　㈠核被告所為，就事實欄一、㈠、㈡部分，均係犯毒品危害防制
    條例第4條第3項之販賣第三級毒品罪。
　㈡被告所犯上開2罪間，犯意各別，行為互殊，應分論併罰(原
    審漏載，應予補充)。辯護人雖另以被告就事實欄一㈠、㈡係
    因曾受證人任致平之恩情，無從拒絕，而販賣毒品給同一人
    ，應論以包括之一行為云云。惟按接續犯乃行為人之數行為
    ，於同一或密切接近時、地實行，侵害同一法益，而其各行
    為之獨立性極為薄弱，依一般社會健全觀念，難以強行分開
    ，且在刑法評價上，以視為數個舉動之接續作為，合為包括
    之一行為，較為合理者而言。如行為人先後數行為，在客觀
    上係逐次實行，侵害數個同性質之法益，其每一前行為與次
    行為，依一般社會健全觀念，在時間差距上，可以分開，在
    刑法評價上，各具獨立性，每次行為皆可獨立成罪，自應按
    照其行為之次數，一罪一罰。而販賣毒品之犯罪，本質上並
    非必然具有複次性，立法者亦無兼包含攝、聚多成一之擬制
    意思，社會通念尤難容忍一再違犯。接續犯之成立，係以時
    、空密接性為前提要件，透過對於同一法益之同種類侵害行
    為繼續不間斷之實行，業已稀釋個別行為之獨立性，致使刑
    法評價時將之視為單一、整體之犯罪行為，以符合社會一般
    人對於行為概念之認知，並與行為人之犯罪目的相互結合。
    本件被告於事實欄一㈠、㈡所示2次販賣毒品予證人任致平之
    行為，分別在108年12月中旬及109年2月17日，在時間差距
    上足以區隔，在刑法評價上，亦各具獨立性，並非數個舉動
    之接續實施，與接續犯之要件即有未合。是辯護人此部分所
    辯，並無可採。
　㈢又被告前因妨害自由案件，經臺灣新北地方法院以106年度易
    字第545號判處有期徒刑3月，因不服提起上訴，經本院以10
    7年度上易字第142號駁回上訴確定；又因持有毒品案件，經
    臺灣新北地方法院以106年簡字7069號判處有期徒刑4月，因
    不服提起上訴後撤回上訴確定。前揭二案件，經同法院以10
    7年度聲字第3959號裁定定應執行有期徒刑5月確定，於108
    年1月14日易科罰金執行完畢等情，此有本院被告前案紀錄
    表1份在卷可憑，其於有期徒刑執行完畢後5年內，故意再犯
    本案有期徒刑以上之罪，均為累犯，依司法院釋字第775號
    解釋所示，為避免發生罪刑不相當之情形，法院就該個案依
    該解釋意旨，裁量是否加重最低本刑。考量被告構成累犯之
    犯罪紀錄為持有第三級毒品純質淨重二十公克以上之罪，與
    本案犯罪類型具實質關聯性，且於前案執行完畢後不久即再
    犯本案，足見被告對刑罰之反應力薄弱，故均應依刑法第47
    條第1項規定加重其刑。辯護人雖以被告之前案均未入監服
    刑，並無特別惡性或刑罰反應力薄弱云云，亦非可採。
　㈣按毒品危害防制條例第17條第2項規定「犯第4條至第8條之罪
    於偵查及審判中均自白者，減輕其刑」，係為鼓勵是類犯罪
    行為人自白、悔過，並期訴訟經濟、節約司法資源而設，故
    此所謂「自白」，應係指對自己之犯罪事實全部或主要部分
    為肯定供述之意（最高法院103年度台上字第3383號判決意
    旨參照）。查被告就實欄一、㈠、㈡所為均僅供承客觀轉讓毒
    品之事實，並承認幫助施用毒品之行為，否認有營利之意圖
    ，此與本院所認定之被告係有償且意圖營利販賣第三級毒品
    構成要件全然不同，是被告所為自無從以毒品危害防制條例
    第17條第2項減刑，併此敘明。
三、駁回上訴之理由
  ㈠原審以被告罪證明確，依毒品危害防制條例第4條第3項，刑
    法第11條前段、第47條第1項、第51條第5款，並審酌被告被
    告無視政府推動之禁毒政策，意圖營利，販賣第三級毒品予
    他人，助長毒品流通，戕害國民身心健康，嚴重危害社會治
    安，所為實屬非是；兼衡其犯罪之動機、目的、手段、其販
    賣毒品之種類、數量、獲利情形、其於原審審理中自述之智
    識程度、家庭生活經濟等一切情狀，分別量處有期徒刑7年3
    月、7年4月，並定應執行有期徒刑8年。經核認事用法均無
    違誤，量刑亦屬妥適。
　㈡被告上訴意旨認：本件被告交付毒品予證人任致平，並無賺
    取價差，僅幫助施用毒品，否認有何販賣第三級毒品之犯行
    ，並請求從輕量刑云云。然：
　⒈被告提起上訴否認犯罪，惟業經本院指駁如前，被告猶執陳
    詞提起上訴，並無理由，應予駁回。
　⒉按量刑輕重，係屬事實審法院得依職權自由裁量之事項，苟
    已斟酌刑法第57條各款所列情狀而未逾越法定刑度，不得遽
    指為違法（最高法院72年台上字第6696號判例意旨參照)。
    查被告所犯之罪，原審量刑時，已分別審酌上開各情，依刑
    法第57條各款之一切情狀，包括審酌被告犯罪情節、所生損
    害、犯後態度等節，並於法定刑度之內，予以量定，客觀上
    並無明顯濫權或輕重失衡之情形，亦未違反比例原則，原審
    判決之量刑並無何違法或不當而構成應撤銷之事由可言。從
    而，被告就量刑部分提起上訴，亦無理由，應予駁回。　
四、撤銷原判決關於沒收部分之理由 
　㈠沒收之說明
　⒈按犯第4條至第9條、第12條、第13條或第14條第1 項、第2項
    之罪者，其供犯罪所用之物，不問屬於犯罪行為人與否，均
    沒收之，毒品危害防制條例第19條第1 項定有明文。本件如
    附表編號一所示之行動電話1具及磅秤、附表編號二所示之
    分裝袋，均係被告所有，作為販賣本件第三級毒品予證人任
    致平時用來聯絡、秤重及包裝之物，業據被告供承在卷，爰
    依毒品危害防制條例第19條第1項之規定，宣告沒收。
　⒉按犯罪所得，屬於犯罪行為人者，沒收之。但有特別規定者
    ，依其規定；前項沒收，於全部或一部不能沒收或不宜執行
    沒收時，追徵其價額，刑法第38條之1第1項、第3項分別定
    有明文。查被告就如事實欄一、㈠、㈡販賣第三級毒品之犯行
    ，分別向證人任致平取得各1萬元之價金，均為被告之犯罪
    所得，爰均依刑法第38條之1第1項規定宣告沒收，自應依前
    揭規定，宣告沒收之，如全部或一部不能沒收或不宜執行沒
    收時，追徵其價額。
　⒊至被告經警查獲如附表編號三所示之物，雖係被告持有，然
    被告於警詢及原審審理時供稱：扣案之555咖啡包及AAPE咖
    啡包係伊自己沖泡用，愷他命係伊抽菸用，因伊偶爾會找傳
    播小姐來住家開趴，有時會施用毒品助興等語(見前揭偵查
    卷第15頁背面、原審卷第161頁)，是依卷內證據尚難認如附
    表編號三所示之物係本件販賣第三級毒品所用之物，爰不予
    宣告沒收，應由檢察官為適法之處理。而附表編號四至六所
    示之物，亦尚無證據足認與被告所犯本案相關，爰不予宣告
    沒收。
　㈡原審之沒收，固非無見，惟如附表編號三所示之物，尚難認
    係本件販賣第三級毒品所用之物，業如前述，自不應宣告沒
    收，檢察官上訴意旨認原審未說明附表編號三所示之物，係
    被告用以販售或已另構成犯罪之理由，即認附表編號三所示
    之物，均屬違禁物，而依刑法第38條第1項規定宣告沒收，
    指摘原判決沒收宣告不當，為有理由，應由本院予以撤銷，
    另為如主文第2項所示之諭知。
據上論斷，應依刑事訴訟法第368條、第369條第1項前段、第364
 條、第299條第1項前段，毒品危害防制條例第19條第1項，刑法
第11條前段、第38條之1第1項、第3項，判決如主文。
本案經檢察官鄭少珏提起公訴，檢察官趙維琦提起上訴，檢察官
卓俊吉到庭執行職務。
中　　華　　民　　國　　109 　年　　10　　月　　14　　日
                  刑事第二十一庭審判長法　官  許宗和
                                      法　官  黃惠敏
                                      法　官  章曉文
以上正本證明與原本無異。
如不服本判決，應於收受送達後20日內向本院提出上訴書狀，其
未敘述上訴之理由者並得於提起上訴後20日內向本院補提理由書
（均須按他造當事人之人數附繕本）「切勿逕送上級法院」。
                                      書記官  陳媖如
中　　華　　民　　國　　109 　年　　10　　月　　19　　日
附錄本案論罪科刑法條
毒品危害防制條例第4條
製造、運輸、販賣第一級毒品者，處死刑或無期徒刑；處無期徒
刑者，得併科新臺幣2千萬元以下罰金。
製造、運輸、販賣第二級毒品者，處無期徒刑或7年以上有期徒
刑，得併科新臺幣1千萬元以下罰金。
製造、運輸、販賣第三級毒品者，處7年以上有期徒刑，得併科
新臺幣7百萬元以下罰金。
製造、運輸、販賣第四級毒品者，處5年以上12年以下有期徒刑
，得併科新臺幣3百萬元以下罰金。
製造、運輸、販賣專供製造或施用毒品之器具者，處1年以上7年
以下有期徒刑，得併科新臺幣1百萬元以下罰金。
前五項之未遂犯罰之。

附表
編號 扣案物品名稱 數量 備      註 一 廠牌oppo行動電話 、電子磅秤 壹具、壹台  二 分裝袋 貳包  三 品名555咖啡包 伍拾參包 臺北榮民總醫院109年4月15日北榮毒鑑字第C0000000號毒品成分鑑定書 (檢出第三級毒品2-氟-去氯愷他命、4-甲基甲基卡西酮成分)  品名AAPE咖啡包 陸包 臺北榮民總醫院109年4月15日北榮毒鑑字第C0000000號毒品成分鑑定書 (檢出第三級毒品3,4-亞甲基雙氧苯基乙基胺丁酮、4-甲基甲基卡西酮成分)  白色晶體 壹包 臺北榮民總醫院109年4月15日北榮毒鑑字第C0000000號毒品成分鑑定書 (檢出第三級毒品2-氟-去氯愷他命、3,4-亞甲基雙氧苯基乙基胺丁酮、4-甲基甲基卡西酮成分) 四 研磨盤 壹個  五 研磨卡 壹張  六 IPHONE 6手機(玫瑰金、鐵灰) 貳具